臺灣臺北地方法院刑事判決　　　　　　　　　　　　　　九十年度交訴字第四○號
　　公　訴　人　臺灣臺北地方法院檢察署檢察官
　　被　　　告　乙○○
右列被告因公共危險等案件，經檢察官聲請以簡易判決處刑（九十年度偵字第一九八
○號），經本院新店簡易庭受理後（受理案號為九十年度店交簡字第一○九號），認
不宜以簡易判決處刑，移送前來，本院適用通常程序判決如左：
    主  文
乙○○服用酒類，不能安全駕駛動力交通工具而駕駛，處罰金壹萬伍仟元，如易服勞
役，以參佰元折算壹日；又行使偽造私文書，足以生損害於公眾及他人，處有期徒刑
肆月，如易科罰金，以參佰元折算壹日。附表所示偽造之署押沒收。
    事  實
一、乙○○於民國九十年一月八日晚間十時三十分許至同日晚間十一時許止，在台北
    縣汐止市其友人家中服用酒類啤酒一瓶，已達於反應較慢、感覺減低並影響駕駛
    而不能安全駕駛動力交通工具之狀態，仍於九十年一月九日凌晨自台北縣汐止市
    出發，駕駛車號ＢＢ－二四一二號自小客車在道路上行駛，欲經國道三號高速公
    路前往台北縣中和市，其於該日凌晨二時三十四分許駕車行經國道三號高速公路
    南下二十五公里處，因超速行駛遭警攔停，並測得其呼氣酒精濃度達每公升零點
    七一毫克。詎其為脫免刑法公共危險罪刑罰及違反道路交通管理處罰條例規定行
    政罰之處罰，竟於實施酒測之現場（即國道三號高速公路南下二十五公里處路肩
    ），接續在酒測器所列印出之酒測單受測人欄，偽造「莊溪俊」之署押及指印各
    一枚，另於切結證明其領有合格駕照之切結書立切結書人欄，偽造「丙○○」之
    署押一枚、指印二枚，並將該酒測單、切結書持交警員而行使，足以生損害於莊
    溪俊（圳）及警察機關對於刑事案件、違反道路交通管理處罰條例案件偵查、舉
    發之正確性。乙○○於經警帶同至內政部警政署國道公路警察局第六警察隊木柵
    分隊隊部製作筆錄時，在其前開偽造署押及行使偽造私文書之犯行未為任何有偵
    查犯罪職權之公務員已知悉前，不逃避接受裁判而當場向警員甲○○自首，承認
    其上開偽造署押及行使偽造私文書之犯行，嗣經警查明乙○○之真實身分後，始
    知上情。
二、案經內政部警政署國道公路警察局第六警察隊報告台灣台北地方法院檢察署檢察
    官偵查起訴。
    理  由
一、訊據被告乙○○對於在右揭時、地服用酒類，已達於不能安全駕駛動力交通工具
    之狀態後仍駕駛上開車號汽車在道路上行駛，嗣為警查獲並測得伊呼氣酒精濃度
    達每公升零點七一毫克等事實，迭於警訊、偵查及本院審理中坦承不諱，並有酒
    測單、警製刑法第一百八十五條之三案件測試觀察記錄表、內政部警政署國道公
    路警察局舉發違反道路交通管理事件通知單在卷可稽。按行為人飲酒後如其呼氣
    酒精濃度達於每公升零點五毫克時，即有反應較慢、感覺減低、影響駕駛之輕到
    中度之中毒症狀，此有行政院國軍退除役官兵輔導委員會台北榮民總醫院（以下
    稱台北榮民總醫院）八十八年八月五日（八八）北總內字第二六八六八號函一紙
    附本院卷可稽，且行為人飲酒後其呼氣中酒精濃度如已達於每公升零點五五毫克
    ，其肇事率為一般未飲酒者之十倍，此亦有中央警察大學交通學系暨交通管理研
    究所教授蔡志中之研究報告一紙附本院卷可憑，故被告經警測試其呼氣酒精成份
    為零點七一毫克，依照台北榮民總醫院上開函文及前揭學者之研究，當已達到服
    用酒類後不能安全駕駛動力交通工具之狀態。是以被告確有於服用酒類後，不能
    安全駕駛動力交通工具而駕駛之犯行，此部分之事證明確，犯行堪以認定。
二、又被告於前揭時、地酒後駕車為警查獲後，為規避刑事及行政罰責任，而冒用莊
    溪俊（圳）之名義，接續在前述酒測單、切結書上偽造署押、指印，將該等文件
    持向警員行使而交還，表示係莊溪俊（圳）本人接受酒精濃度測試並切結其已考
    領駕照，嗣在警員查知其真實身份之前，即向警員甲○○坦承其上開犯行等事實
    ，亦業據被告迭於警訊、偵查及本院審理時供承不諱，並有前開酒測單、切結書
    在卷可稽（偵卷第十頁、第七頁參照），核與警員甲○○所證述內容相符（本院
    九十一年七月十日訊問筆錄參照），是以被告確有於酒測單、切結書上偽造莊溪
    俊（圳）署押，並將該等文件持交警員行使之犯行，亦堪認定。
三、核被告於服用酒類，達於不能安全駕駛動力交通工具之程度而仍駕駛動力交通工
    具之行為，係犯刑法第一百八十五條之三之服用酒類，不能安全駕駛動力交通工
    具而駕駛罪。被告先後在酒測單、切結書上偽造「莊溪俊」、「丙○○」之署押
    ，係因伊不確定其同事「莊溪ㄐㄩㄣˋ」姓名中之「ㄐㄩㄣˋ」為何字，故而先
    後在該二份文件上偽造之署押各有不同，業據伊自陳在卷（本院九十一年九月二
    十四日審判筆錄參照），足見被告仍係為同一冒名應訊目的，利用同一機會，本
    於單一犯意接續為之，為事實上一行為。被告在前開切結書上偽造「丙○○」之
    署押、指印並將切結書持交警員，表示切結保證「丙○○」已合法考領駕照之意
    ，足以生損害於「丙○○」及警察機關對於刑事案件、違反道路交通管理處罰條
    例案件偵查、舉發之正確性，核其所為，犯刑法第二百十條偽造私文書罪，被告
    於該切結書上偽造「丙○○」之署押、指印，係偽造私文書之部分行為，已為偽
    造私文書之行為所吸收，不另論罪；被告偽造上開私文書之低度行為為其行使之
    高度行為所吸收，亦不另論罪。至被告在酒測單上偽造「莊溪俊」之署押、指印
    ，要屬其偽造私文書之階段行為，亦不另論罪。公訴人認被告在酒測單上偽造署
    押、指印之行為，單獨構成刑法第二百十七條之偽造署押罪，尚有未洽。被告所
    犯上開二罪，犯意各別，行為互異，應分論併罰。被告在其上開行使偽造私文書
    之犯行未為任何有偵查犯罪職權之公務員知悉前，不逃避接受裁判而當場向警員
    甲○○自首，業據甲○○結證屬實（本院九十一年七月十日訊問筆錄參照），已
    合於刑法第六十二條前段所定對於未發覺之犯罪自首而接受裁判之要件，應依該
    條規定減輕其行使偽造私文書部分之罪刑。爰審酌被告之智識程度、品性、犯罪
    所生危險、犯後尚能坦承犯行態度良好等情狀，各量處如主文所示之刑，並就罰
    金部分，諭知易服勞役之折算標準。又被告告行為後，刑法第四十一條已於九十
    年一月四日修正，嗣經總統於九十年一月十日公布，並自同年一月十二日起生效
    ，依現行刑法第四十一條第一項前段：「犯最重本刑為五年以下有期徒刑以下之
    罪，而受六個月以下有期徒刑或拘役之宣告，因身體、教育、職業、家庭之關係
    或其他正當事由，執行顯有困難者，得以一元以上三元以下折算一日，易科罰金
    」之規定，較諸修正前之刑法第四十一條以「犯最重本刑為三年以下有期徒刑以
    下之刑之罪，而受六月以下有期徒刑或拘役之宣告」，始得易科罰金之規定，以
    修正後現行刑法第四十一條第一項前段之規定有利於被告，被告行為時雖在刑法
    第四十一條修正生效前，惟依刑法第二條第一項前段規定，仍應適用裁判時即修
    正後之刑法第四十一條第一項前段規定，就被告所犯行使偽造私文書罪部分，諭
    知易科罰金之折算標準。如附表所示之署押，如前所述，均為被告所偽造，依刑
    法第二百十九條規定，不問屬於犯人與否，應由本院宣告沒收。
據上論斷，依刑事訴訟法第四百五十二條、第二百九十九條第一項前段，刑法第二條
第一項前段、第一百八十五條之三、第二百十六條、第二百十條、第四十一條第一項
前段、第四十二條第二項、第六十二條前段、第二百十九條，罰金罰鍰提高標準條例
第二條，判決如主文。
案經檢察官丁○○到庭執行職務
中      華      民      國      九十一      年      十      月    八    日
              臺灣臺北地方法院交通法庭
                                          法  官  陳婷玉
右正本證明與原本無異。
如不服本判決，應於判決送達後十日內，向本院提出上訴狀。
                                          書記官  陳弘文
中      華      民      國      九十一      年      十      月    十六  日
附表：
一、台灣台北地方法院檢察署九十年度偵字第一九八○號偵查卷內第六頁切結書上立
    切結書人欄偽造「丙○○」之署押壹枚、指印壹枚。
二、台灣台北地方法院檢察署九十年度偵字第一九八○號偵查卷內第十頁酒測單被測
    人欄偽造「莊溪俊」之署押壹枚、指印貳枚。
